高雄高等行政法院判決
　　　　　　　　　　　　　　　　　　 94年度訴字第00469號
　　　　　　　　　　　　　　　.
原　　　告　蟹之金國際有限公司
代　表　人　甲○○董事長
被　　　告　財政部高雄市國稅局
代　表　人　邱政茂局長
訴訟代理人　乙○○
上列當事人間因營業稅事件，原告不服財政部中華民國94年5月3
日台財訴字第09300609620號訴願決定，提起行政訴訟。本院判
決如下：
　　主  文
原告之訴駁回。
訴訟費用由原告負擔。
　　事  實
甲、事實概要：
    緣原告於民國（下同）89年1月31日取得訴外人三樺田股份
    限公司高雄分公司（下稱三樺田公司）所開立之銷售額新台
    幣（下同）13,714,286元，稅額685,714元之統一發票之進
    項憑證，並據以申報扣抵銷項稅額，嗣於89年8月16日發生
    進貨退出銷售額13,714,286元，稅額685,714元，未於發生
    當期申報並扣減進項稅額，經高雄市稅捐稽徵處三民分處查
    獲，移由被告審查原告違章成立，乃依行為時（下同）營業
    稅法第51條第5款規定，按所漏稅額685,714元裁處原告1倍
    罰鍰685,700元（計至百元止）。原告不服，申請復查結果
    ，未獲變更；提起訴願，亦遭決定駁回；遂提起本件行政訴
    訟。
乙、兩造聲明：
一、原告聲明求為判決：訴願決定及原處分（含復查決定）均撤
    銷。
二、被告聲明求為判決；原告之訴駁回。
丙、兩造主張之理由：
一、原告起訴意旨略謂：
  (一)原告於89年1月10日與訴外人三樺田公司訂購射出成型機3台
    ，依合約支付90%貨款14,400,000元，並取得訴外人三樺田
    公司89年1月31日開立YZ00000000號統一發票乙紙（銷售額
    13,714,286元，稅額685,714元)。後因訴外人三樺田公司無
    法交貨，原告乃於89年8月要求該公司退還先前所預付之貨
    款，惟該公司要求原告先開立進貨退出證明單才能辦理退款
    ，原告即於89年8月16日開立寄給該公司，迨至89年9月初，
    訴外人三樺田公司會計林惠華突然告知原告因其公司財務發
    生困難，無法立即辦理退款，原告乃要求其應將進貨退出證
    明單還原告以便作廢，待實際取回退款時再另行開立。惟林
    惠華聲稱已將進貨退出證明單撕毀作廢，致無法寄回，原告
    信以為真，豈料該公司不但未將該進貨退出證明單撕毀作廢
    ，還提出申報扣減其營業稅，被告不但未向訴外人三樺田公
    司追討稅款，反向受害之原告補稅並裁罰，實有失公允。
  (二)按預付之貨款發生退款，應於取得退款時依法開立進貨退出
    證明單，若未取回預付之貨款，依營業人開立銷售憑證時限
    表、營業稅法第15條第2項後段及統一發票使用辦法第20條
    規定，應勿開立進貨退出證明單。依前開稅法就營業人應開
    立統一發票之時點規定可分二種情形；(1)有交付貨物，應於
    發貨時開立統一發票；(2)尚未交貨但已先收到部分貨款，應
    就收到之貨款先行開立統一發票。是於第一種情形，若發生
    退貨，應以退回貨物時開立進貨退出證明單；於第二種情形
    ，若因賣方不能履行交付貨物之約定，而需退款給買方時，
    買方於收到退款時，即應開立進貨退出證明單。被告一再主
    張營業人發生銷貨退回，應於「事實發生時」出具進貨退出
    證明單，並於發生進貨退出之當期申報扣減進項稅額，其所
    稱「事實發生時」究係何指？是貨物退回時？還是預付貨款
    退回時？或另有所指？皆未具體指明。惟若依前述稅法相關
    規定，所謂銷貨退回（或進貨退出）不外乎退貨及退款二種
    ，貨物已交付者，謂之退貨，尚未交貨者，只有款項之退回
    ，謂之退款。是故有交貨之情形發生銷貨退回（或進貨退出
    ），其「事實發生時」是指退貨時，與貨款之收付無關；而
    尚未交貨之情形發生銷貨退回，其「事實發生時」是指預付
    款項退回時。原告確實尚未取回預付予訴外人三樺田公司之
    貨款14,400,000元，是原告依法即無開立退貨證明單之必要
    ，原告並無涉及違章之事實。
二、被告答辯意旨略謂：
  (一)原告於89年l月10日與三樺田公司訂約購置射出成型機3台，
    於89年2月3日依合約匯款支付90%貨款14,400,000元，並取
    得三樺田公司89年l月31日開立YZ00000000號統一發票乙紙
    （銷售額13,714,286元，稅額685,714元)，並於當期申報扣
    減銷項稅額在案。原告旋於89年2月l日將該機器再銷售予得
    敏公司，並開立YZ00000000號統一發票（銷售額14,014,286
    元，稅額700,714元），原告說明，因三樺田公司內部問題
    ，未能依約交貨，故於89年8月16日開立進貨退出證明單寄
    至三樺田公司辦理申請退款，然該公司迄未返還預付貨款，
    卻將該證明單申報扣抵銷項稅額。惟查，原告既因三樺田公
    司未能依約交貨辦理銷貨退回，卻未於發生當期申報並扣減
    進項稅額，況且原告於89年12月10日已將該筆銷貨予得敏公
    司之貨物，申報為銷貨退回，並扣抵銷項稅額在案，可證原
    告與三樺田公司「確已發生進貨退出、銷貨退回之事實」，
    事後才能辦理銷貨退回予得敏公司，則原告自應於「事實發
    生時」出具進貨退出證明單，並於發生當期申報扣減進項稅
    額，惟原告並未依法申報，漏報89年7至8月進貨退出金額13
    ,714,286 元，稅額685,714元，有營業人進銷項憑證交查異
    常查核清單及原告89年7至12月高雄市營業人銷售額與稅額
    申報書清單（401）等相關憑證資料附案可稽，足堪認定，
    被告依營業稅法第51條第5款規定，按所漏稅額685,714元處
    以l倍之罰鍰685,700元 (計至百元)，洵屬有據。
  (二)至原告主張訴外人三樺田公司既無退還預付貨款之事實，原
    告即無開立退貨證明單之必要，無涉及違章乙情，然按營業
    人銷售貨物或勞務，於開立統一發票後，發生銷貨退回、掉
    換貨物或折讓等情事，應於「事實發生時」，如開立統一發
    票之銷售額已申報者，買方即應出具進貨退出證明單，並於
    發生進貨退出或折讓之當期申報扣減進項稅額，為營業稅法
    第15條及統一發票使用辦法第20條所規定，縱訴外人三樺田
    公司未退還貨款致原告受有損害情事，亦屬原告與訴外人三
    樺田公司之私權爭執，並不得因此即認原告無違反營業稅法
    第51條第5款規定之過失，是原告主張顯係對稅法誤解，委
    無可採。
　　理  由
一、按「營業人因銷貨退回或折讓而退還買受人之營業稅額，應
    於發生銷貨退回或折讓之當期銷項稅額扣減之。營業人因進
    貨退出或折讓而收回之營業稅額，應於發生進貨退出或折讓
    之當期進項稅額中扣減之。」「納稅義務人，有左列情形之
    一者，除追繳稅款外，按所漏稅額處l倍至10倍罰鍰，並得
    停止其營業: 一、．．．五、虛報進項稅額者。」分別為行
    為時營業稅法第15條第2項、第51條第5款所明定。次按「營
    業人銷售貨物或勞務，於開立統一發票後，發生銷貨退回、
    掉換貨物或折讓等情事，應於事實發生時，分別依左列各款
    規定辦理; ．．．。一、買受人為營業人者．．．(二)開立統
    一發票之銷售額已申報者，應取得買受人出具之銷貨退回、
    進貨退出或折讓證明單。但以原統一發票載有買受人之名稱
    、統一編號者為限。．．．前項銷貨退回、進貨退出或折讓
    證明單一式四聯，第一聯及第二聯由銷售貨物或勞務之營業
    人，作為申報扣減銷項稅額及記帳之憑證，第三聯及第四聯
    由買受人留存，作為申報扣減進項稅額及記帳之憑證。」復
    為統一發票使用辦法第20條所明定。
二、原告於89年1月31日取得訴外人三樺田公司所開立之銷售額1
    3,714,286元，稅額685,714元之統一發票之進項憑證，並據
    以申報扣抵銷項稅額，嗣於89年8月16日發生進貨退出銷售
    額13,714,286元，稅額685,714元，未於發生當期申報並扣
    減進項稅額，經高雄市稅捐稽徵處三民分處查獲，移由被告
    審查原告違章成立，乃依營業稅法第51條第5款規定，按所
    漏稅額685,714元裁處原告1倍罰鍰685,700元等情，有原告
    與訴外人三樺田公司間買賣合約書、統一發票、營業人銷貨
    退回（進貨退出或折讓證明單）、原告說明書及承諾書、高
    雄市稅捐稽徵處91年10月31日高市稽法字第0910097649號函
    、營業人進銷項憑證交查異常查核清單及原告89年7至12月
    高雄市營業人銷售額與稅額申報書清單（401）等相關憑證
    資料附於原處分卷可稽，且經兩造各自陳明在卷，洵堪信實
    。
三、原告雖主張其固於89年1月10日與訴外人三樺田公司訂購機
    器，並支付90%貨款14,400,000元，後因訴外人三樺田公司
    無法交貨，原告要求該公司退還先前所預付之貨款，惟該公
    司要求原告先開立進貨退出證明單才能辦理退款，原告即於
    89 年8月16日開立寄給該公司，但原告迄未取回上開預付貨
    款，是原告依法即無開立退貨證明單及申報扣減進項稅額之
    必要，原告並無涉及違章之事實云云；惟查：
  (一)原告於89年l月10日與三樺田公司訂約購置射出成型機3台，
    於89年2月3日依合約匯款支付90%貨款14,400,000元，並取
    得三樺田公司89年l月31日開立銷售額13,714,286元，稅額
    685,714元之統一發票乙紙，於當期申報扣減銷項稅額在案
    。原告旋於89年2月l日將前開射出成型機再銷售予得敏公司
    ，並開立銷售額14,014,286元，稅額70 0,714元之統一發票
    予得敏公司等情事，業如前述；嗣至89年8月間因訴外人三
    樺田公司未能依約交貨，而原告乃與訴外人三樺田公司解約
    ，並應其要求，於89年8月16日開立進貨退出證明單交付訴
    外人三樺田公司，訴外人三樺田公司已將該證明單申報扣抵
    銷項稅額之事實，業經被告查明，且有財稅資料中心90年12
    月15日交易異常清單、訴外人三樺田公司說明書在卷可考，
    是原告既因三樺田公司未能依約交貨而辦理銷貨退回，依法
    即應於發生當期申報並扣減進項稅額，況且原告亦已於89年
    12月10日將該筆銷貨予得敏公司之貨物，申報為銷貨退回，
    並申報扣抵銷項稅額在案，此為原告所是認，可證原告與訴
    外人三樺田公司間之原銷貨交易行為，確已「發生進貨退出
    、銷貨退回之事實」，始能接續辦理銷貨退回予得敏公司事
    宜，則原告自應於「事實發生時」出具進貨退出證明單，並
    於發生當期申報扣減進項稅額，惟原告並未依法申報，徒以
    其尚未取回上開預付貨款，依法無開立退貨證明單之必要，
    並無涉及違章之事實云云置辯，並不可採。
  (二)次查營業人銷售貨物或勞務，於開立統一發票後，發生銷貨
    退回、掉換貨物或折讓等情事，應於「事實發生時」，如開
    立統一發票之銷售額已申報者，買方即應出具進貨退出證明
    單，並於發生進貨退出或折讓之當期申報扣減進項稅額，前
    揭營業稅法第15條及統一發票使用辦法第20條定有明文。原
    告與訴外人三樺田公司「確已發生進貨退出、銷貨退回之事
    實」，自應於「事實發生時」出具進貨退出證明單，並於發
    生當期申報扣減進項稅額，業如前述，則訴外人三樺田公司
    縱未退還上開預付貨款，致原告受有損害情事，亦屬原告與
    訴外人三樺田公司之私權爭執，要難謂其並無違反營業稅法
    第51條第5款規定之違法，是原告主張訴外人三樺田公司既
    無退還預付貨款，其並無涉及違章云云，容有誤解。
四、綜上所述，原告前揭主張既不可採，則被告以原告取得進項
    憑證，已申報扣抵銷項稅額，於89年8月16日發生進貨退出
    銷售額13,714,286元，稅額685,714元，未於發生當期申報
    並扣減進項稅額，乃依營業稅法第51條第5款規定，按所漏
    稅額685,714元裁處原告1倍罰鍰685,700元（計至百元止）
    ，揆諸前開規定，並無違誤；復查決定及訴願決定遞予維持
    ，亦無不合；原告起訴意旨求為均予撤銷，為無理由，應予
    駁回。
據上論結，本件原告之訴為無理由，爰依行政訴訟法第195條第
1項後段、第98條第3項前段，判決如主文。
中　　華　　民　　國　　94　　年　 　9　　月　 29  　 日
                  第二庭審判長法  官　江幸垠
                              法  官　簡慧娟
                              法  官　戴見草
以上正本係照原本作成。
如不服本判決，應於判決送達後20日內向本院提出上訴書狀，其
未表明上訴理由者，應於提起上訴後20日內向本院提出上訴理由
書（須按對造人數附繕本）；如於本判決宣示或公告後送達前提
起上訴者，應於判決送達後20日內補提上訴理由書（須附繕本）
。未表明上訴理由者，逕以裁定駁回。
提起上訴應預繳送達用雙掛號郵票7份（每份34元）。
中　　華　　民　　國　　94　　年　 　9　　月　 29  　 日
                  　　　　　　書記官  蔡玫芳
